【裁判字號】    98,訴,134
【裁判日期】    980413
【裁判案由】    確認股東關係不存在
【裁判全文】
臺灣板橋地方法院民事判決               98年度訴字第134號
原      告  戊○○
被      告  利樺工程有限公司
法定代理人  丙○○
            乙○○
            丁○○
上列當事人間請求確認股東關係不存在事件，經本院於民國98年
3 月30日言詞辯論終結，判決如下：
    主  文
確認原告與被告間股東關係不存在。
訴訟費用由被告負擔。
    事實及理由
一、原告起訴主張：原告頃收財政部民國97年11月12日台財稅字
    第0970110520號函，其主旨略以：「因利樺工程有限公司（
    下稱利樺公司）欠繳營利事業所得稅新臺幣（下同）7,395,
    192 元，已達限制出境金額標準，台端為該公司之法定清算
    人，已依法轉請內政部入出國及移民署限制出境在案，請查
    照」。甚感詫異，乃向經濟部申請抄錄被告利樺公司歷次登
    記表，始知被告利樺公司於85年7 月1 日設立登記時，將原
    告冒名登記為股東，其出資額為1,000,000 元，且被告利樺
    公司業於94年3 月30日經經濟部以經授中字第09434672480
    號函廢止登記在案。然原告並未出資，亦未參與被告利樺公
    司之設立及經營，亦未曾同意登記為被告利樺公司之股東，
    卻於被告利樺公司經廢止登記後，成為該公司之法定清算人
    ，並因被告利樺公司欠繳稅款，而遭限制出境，且將來行政
    執行處勢必向原告催繳稅款，甚而對原告為拘提、管收等強
    制執行，此等危險僅得以確認判決加以除去。為此，特提起
    本件確認之訴等語，並聲明求為判決：如主文第1 項所示。
二、按確認法律關係之訴，非原告有即受確認判決之法律上利益
    者，不得提起之；確認證書真偽或為法律關係基礎事實存否
    之訴，亦同，民事訴訟法第247 條第1 項定有明文。又法律
    關係之存否不明確，致原告在私法上之地位有受侵害之危險
    ，而此危險得以對於被告之確認判決除去之者，即得依民事
    訴訟法第247 條之規定，提起確認之訴（最高法院52年台上
    字第1922號判例意旨參照）。查本件被告對於原告主張「原
    告與被告間股東關係不存在」乙節固未有爭執（見本院卷第
    48頁）。惟原告所主張其非被告之股東，卻於被告之公司登
    記資料中被列名為股東，致原告於被告遭主管機關廢止登記
    後，成為被告之法定清算人，而經稅捐機關限制出境等情，
    亦據原告提出財政部、經濟部函文、公司登記資料等影本在
    卷為憑。爰審酌原告既經主管機關登記為被告之股東，且因
    上開登記資料而遭財政部為限制出境處分等情，足認原告私
    法上之地位確實有受侵害之危險，而此項危險又非不得以本
    件確認判決予以除去，揆諸前開判例意旨，自應認原告有提
    起本件確認之訴之法律上利益。次按確認法律關係不存在之
    訴，如被告主張其法律關係存在時，應由被告負舉證責任（
    最高法院42年台上字第170 號判例意旨參照）。查被告利樺
    公司係於85年7 月1 日辦理設立登記，並於辦理該次登記時
    ，將原告登記為該公司股東乙節，有原告提出之公司設立登
    記事項卡影本1 份附卷可稽，並據本院依職權向經濟部調取
    被告利樺公司之登記案卷查明屬實。而原告主張渠並非被告
    之股東，未參與被告之出資、設立及經營，亦未同意登記為
    股東，經濟部公司登記資料上有關「戊○○」之印文，並非
    原告所有，亦非原告所為等情，亦經被告法定代理人乙○○
    於本院98年3 月30日言詞辯論程序時到庭表示：對原告之聲
    明沒有意見，彼此並不認識等語（見本院卷第48頁），以及
    證人甲○○即被告利樺公司設立登記時之負責人到庭證稱：
    「（問：公司設立時股東有哪些人？在庭的原告是否認識？
    ）我不認識在庭的原告，也沒有看過他。（問：當初公司辦
    設立登記時，被登記的股東是何人決定？）是林家安。我只
    是出名登記的負責人，是一個人頭而已。公司實際的權利都
    是林家安在管，股東的名單也都是他提出的。（問：你在公
    司有無看過原告戊○○？）我只是在被告利樺工程有限公司
    做工的人，我在公司做工的期間都沒有看過原告。（問：公
    司的股東為何會登記原告等人，你也不清楚？）是。不是我
    叫人去辦的。是林家安去辦的。（問：戊○○、郭文正、丙
    ○○、乙○○、丁○○、陳秀忠這六人，你認識哪幾人？）
    我只認識丙○○跟丁○○，他們兩人跟我一樣都是公司的工
    人。其他的我不認識，也從來沒有看過。（問：提示公司當
    初設立登記資料，上面有關你及其他股東的印章及身分證件
    是怎麼來的？）我不知道。那是林家安去辦的。（問：公司
    實際上是林家安在負責？）是。」等語綦詳（見本院卷第48
    頁反面起），足徵原告前揭主張係遭被冒名登記為被告利樺
    公司之股東等語，應非子虛，堪信為真，足以採信。
三、從而，原告據以提起本訴，請求確認渠與被告利樺公司間之
    股東關係不存在，即屬於法有據，為有理由，應予准許。
四、結論：本件原告之訴為有理由，依民事訴訟法第78條，判決
    如主文。
中    華    民    國    98    年    4     月    13    日
                  民事第一庭法  官  黃若美
以上正本係照原本作成
如對本判決上訴，須於判決送達後20日內向本院提出上訴狀
中    華    民    國    98    年    4     月    13    日
                            書記官  江怡萱


司法院資訊處製作；財團法人民間司法改革基金會備份。
